臺灣屏東地方法院民事裁定
111年度抗字第45號
抗  告  人  蘇呈育  


相  對  人  王春秀  
上列當事人間因本票裁定事件，抗告人對於中華民國111年3月18
日本院司法事務官所為111年度司票字第135號裁定，提起抗告，
本院裁定如下：
    主  文
原裁定廢棄。
相對人簽發如附表所示之本票金額新臺幣貳萬伍仟元，及自如附
表所示之利息起算日起至清償日止，按週年利率百分之六計算之
利息，得為強制執行。
聲請及抗告程序費用共新臺幣壹仟伍佰元由相對人負擔。
    理  由
一、按在票據上簽名者，依票上所載文義負責。票據法第5條定
    有明文。次按票據為文義證券，票據上之權利義務，固應遵
    守票據之文義性，基於「外觀解釋原則」與「客觀解釋原則
    」，悉依票據記載之文字以為決定，不得以票據以外之具體
    、個別情事資為判斷資料，加以變更或補充，惟依該「客觀
    解釋原則」，解釋票據上所載文字之意義，仍須斟酌一般社
    會通念、日常情理、交易習慣與誠信原則，並兼顧助長票據
    流通、保護交易安全，暨票據「有效解釋原則」之目的，就
    票據所載文字內涵為合理之觀察，不得嚴格拘泥於所用之文
    字或辭句，始不失其票據文義性之真諦（最高法院93年度台
    抗字第733號裁定意旨參照）。
二、本件抗告意旨略以：相對人所簽發如附表所示之本票（下稱
    系爭本票），其上所載之發票日係以旋轉日期章記載為『108
    .11.25』而蓋於系爭本票上之發票日欄位，其真意係指民國1
    08年11月25日為發票日，並無記載不清而難以辨識情形。又
    以日期章代替日期簽發已為交易常態，詎原裁定不察，逕認
    欠缺完整之發票日期，系爭本票為無效，因而駁回伊之聲請
    ，顯非適法，應予廢棄等語。
三、經查，本件系爭本票就其記載之形式為觀察，略有：發票人
    欄位有相對人簽名及按捺指印，發票日欄位鈐蓋「108.11.2
    5」之旋轉日期章印文，金額欄有「貳萬伍仟元整」之手寫
    金額及按捺指文等記載，基於社會一般通念及交易習慣，形
    式外觀上並無不能或難以辨識票據文義的情形，可認定系爭
    本票由相對人所簽發，發票日為108年11月25日、票面金額
    為25,000元，亦足認系爭本票已依票據法所規定記載應記載
    之事項，自屬有效票據，則抗告人聲請對系爭本票裁定准許
    強制執行，於法並無不合，乃原裁定以系爭本票之發票日期
    未記載完整而逕認系爭本票為無效，裁定駁回抗告人之聲請
    ，即有未洽，抗告意旨指摘原裁定不當，為有理由，應由本
    院將原裁定廢棄，另裁定如主文第2項所示，並依職權確定
    相對人應負擔本件聲請程序費用500元及抗告程序費用1,000
    元，共1,500元。
四、據上論結，本件抗告為有理由，依非訟事件法第46條、第21
    條第2 項，民事訴訟法第492 條、第95條、第78條、第87條
    ，裁定如主文。
中　　華　　民　　國　　111 　年　　5 　　月　　19　　日
                  民事第一庭    審判長法　官　藍家慶
                                      法　官　曾士哲
                                      法　官　楊境碩
正本係照原本作成。
本裁定不得抗告。
中　　華　　民　　國　　111 　年　　5 　　月　　19　　日
                                      書記官　洪敏芳
附表：
編號  發   票    日   票面金額  （新臺幣）  到期日   提   示   日 （即利息起算日） 票據號碼 1 108年11月25日 2萬5000元   未載 108年12月25日 TH699292